【裁判字號】    97,交抗,480
【裁判日期】    970502
【裁判案由】    違反道路交通管理處罰條例
【裁判全文】
臺灣高等法院交通事件裁定             97年度交抗字第476號
                                     97年度交抗字第480號
    抗  告  人
    即受處分人  甲○○
上列抗告人因違反道路交通管理處罰條例案件，不服臺灣臺北地
方法院97年度交聲字第435號，中華民國97年3月28日所為裁定，
提起抗告，本院裁定如下：
    主  文
抗告駁回。
    理  由
一、原處分意旨以：受處分人即異議人甲○○於民國96年6月6日
    晚間22時50分許，騎乘不知情卓金福所有之車號CUN－529號
    重型機車，行經臺北縣三重市○○○路與中央南路口時，明
    知其騎乘機車應依據之燈光號誌已顯示紅燈，竟不遵守該燈
    光號誌之管制強行闖越該路口，並於同日晚間22時51分許，
    騎乘機車至下一個交叉路口（即臺北縣三重市○○○路與福
    德南路口），復不遵守燈光號誌管制而闖越該路口，繼續往
    前行駛，洽為正在環河南路與中央南路口執行巡邏勤務之臺
    北縣政府警察局三重分局慈福派出所（下稱舉發單位）員警
    夏偉文發覺，遂駕駛巡邏車跟隨受處分人， 而在前開2個交
    叉路口後之次1交叉路口處，將受處分人予以攔停， 並以受
    處分人有兩次「闖紅燈」之違規行為，分別依違反道路交通
    管理處罰條例第53條規定掣單舉發。嗣受處分人於上開通知
    單上所載應到案日期（96年6月20日）前即96年6月13日向原
    處分機關即交通部公路總局臺北區監理所板橋監理站提出申
    訴，經原處分機關函請舉發單位調查結果，認受處分人有上
    開違規之行為， 原處分機關即於96年7月12日以北監板四字
    第0966007284號函裁決受處分人罰鍰共新臺幣3,600元， 嗣
    受處分人逾越該函文通知之繳納罰鍰期限達60日以上，原處
    分機關遂於97年1月24日以受處分人有兩次「 駕車行經有燈
    光號誌管制之交叉路口闖紅燈」之違規行為，分別依違反道
    路交通管理處罰條例第53條第1項、 第63條第1項第3款之規
    定，各裁處受處分人罰鍰4,500元，及記違規點數3點。
二、聲明異議意旨略以：受處分人並未闖紅燈，員警無法提供照
    片或錄影等相關違規證明，難道警察口說違規就算等語。
三、原裁定以：
（一）按汽車駕駛人駕駛汽車，應遵守道路交通標誌、標線、號
      誌之指示，道路交通安全規則第90條前段定有明文。又汽
      車駕駛人，行經有燈光號誌管制之交岔路口紅燈右轉者，
      處新臺幣1,800元以上5,400元以下罰鍰，並應記違規點數
      3點，道路交通管理處罰條例第53條第1項、 第63條第1項
      第3款分別定有明文。而道路交通管理處罰條例所稱之「
      車輛」，係指在道路上以原動機行駛之汽車，包括機器腳
      踏車在內，合先敘明。
（二）訊據受處分人固不否認有於上開時地騎乘車號CUN－529號
      機車行經三重市○○○路與中央南路、福德南路口之事實
      ，惟矢口否認有闖越紅燈之違規行為，並辯稱：員警在事
      發地點過後第3個紅綠燈才將我攔停， 當時周遭還有其他
      機車騎士，且警車與我距離甚遠，如何判定是我闖紅燈？
      倘若我連闖兩個紅燈，為何要在第3個紅燈停下來？ 又員
      警並未以拍照或錄影等方式蒐證云云。經查，受處分人前
      揭違規行為，業據證人即目睹受處分人違規行駛繼而開單
      告發之三重分局慈福派出所員警夏偉文到院結證稱：於96
      年6月6日晚上10點到12點，我在環河南路一帶執行巡邏勤
      務，當晚10時50分左右，在環河南路與中央南路口發現受
      處分人違規闖紅燈，受處分人闖第1個紅燈時， 我等在受
      處分人後方約20公尺處，可清楚看見路口燈號為紅燈，且
      未看到其他人闖紅燈，因當天雨勢較大，旁邊還有其他用
      路人，怕影響行車安全，於是開車跟隨受處分人，有按喇
      叭及亮警示燈， 直到第2個違規地點即環河南路與福德南
      路口時，受處分人又違規闖紅燈，基於相同考量，當下沒
      有以強制方式將受處分人攔停，仍繼續跟隨， 到第3個路
      口時，於受處分人遇到紅燈停下來時，我方下車攔停，並
      開單告發受處分人闖紅燈等語綦詳（見原審卷第24頁至第
      26頁），因證人於原審訊問時，業經具結，並願於為虛偽
      陳述時承擔偽證罪之處罰等方式，擔保其證述之真實性，
      且依卷內資料並無任何積極證據足以證明證人之前揭證述
      係屬虛偽，亦無足以令人顯信證人之證述為不可採之品性
      證據或前科證據存在，又證人為親見違規事實而當場舉發
      之人，是上開證人所為之證詞，堪信為真實。進而，由上
      開證人之證詞，即可得知受處分人甲○○確於上揭時間，
      騎乘前開重型機車，明知其騎乘機車應依據之燈光號誌已
      顯示紅燈，竟不遵守該燈光號誌之管制強行闖越臺北縣三
      重市○○○路與中央南路口，並復在下一個交叉路口即臺
      北縣三重市○○○路與福德南路口，亦同樣不遵守燈光號
      誌管制而闖越該路口之事實，是受處分人上開所辯，顯為
      事後卸責之詞，尚難採信，故本件事證明確，受處分人之
      違規行為堪以認定。
（三）綜上所述，受處分人確有在前揭時、地騎車行經有燈光號
      誌管制之交岔路口闖紅燈之違規行為2次。從而， 原處分
      機關依前開道路交通管理處罰條例第53條第1項、 第63條
      第1項第3款及違反道路交通管理事件統一裁罰基準表之規
      定，各裁處受處分人罰鍰4,500元，並記違規點數3點，於
      法並無違誤，是本件異議為無理由，均應予駁回，經核並
      無違誤。
四、抗告人抗告意旨略以：本件案發當時正值下雨，抗告人騎車
    之車速不快，舉發員警於當時如認抗告人確有闖紅燈之交通
    違規，當可鳴笛示意，並以照相器材等蒐集證據。況如抗告
    人確有闖越紅燈， 又何需於第3個紅綠燈口停下讓員警尾隨
    舉發？ 而舉發員警既已逾原審證稱係在第2個紅綠燈才記下
    車牌號碼， 那該如何證明闖越第1個紅綠燈之人即為抗告人
    ？足見抗告人並無本件交通違規，原裁定僅以舉發員警空口
    指陳，即認抗告人有本件交通違規，顯有違誤，爰請撤銷原
    裁定，更為適法之裁定等語。
五、惟查：抗告人所涉本件交通違規，業據證人夏偉文於原審證
    述明確，且因證人夏偉文於原審訊問時，業經具結，並願於
    為虛偽陳述時承擔偽證罪之處罰，顯足以擔保其證述之真實
    性，且依卷內資料復無任何證據足以證明證人之證述係屬虛
    偽，足見證人所為之證詞，應屬可信，足見抗告人確有本件
    闖越紅燈之交通違規等情，業據原審詳載理由依據。今抗告
    意旨猶執前詞，指稱並無本件交通違規等語，顯係卸責之詞
    ，不足採信，足見本件抗告為無理由，應予駁回。
據上論結，應依道路交通案件處理辦法第26條，道路交通管理處
罰條例第89條，刑事訴訟法第412條，裁定如主文。
中    華    民    國    97    年    5     月    2     日
                  刑事第４庭審判長法  官  沈宜生
                                  法  官  鄭水銓
                                  法  官  周煙平
以上正本證明與原本無異。
不得再抗告。
                                  書記官  蕭麗珍
中    華    民    國    97    年    5     月    9     日


司法院資訊處製作；財團法人民間司法改革基金會備份。
